【裁判字號】    91,訴,2341
【裁判日期】    920918
【裁判案由】    妨害公務等
【裁判全文】
臺灣板橋地方法院刑事判決                        九十一年度訴字第二三四一號
    公  訴  人  臺灣板橋地方法院檢察署檢察官
    被      告  丁○○
                辛○○
                丙○○
                戊○○
                乙○○
右列被告因妨害公務等案件，經檢察官提起公訴（九十一年度偵字第二○六四二號）
，本院判決如左：
    主  文
丁○○、辛○○、丙○○、戊○○共同傷害人之身體，丁○○處有期徒刑捌月；辛○○、丙○○、戊○○各處有期徒刑伍月，如易科罰金，均以參佰元折算壹日。
乙○○損壞他人之電話線，足以生損害於他人，處拘役伍拾日，如易科罰金，以參佰
元折算壹日。
    事  實
一、丁○○、辛○○、丙○○、戊○○、乙○○原均係台灣台北看守所信二舍在監人
    犯。於民國（下同）九十一年九月二十九日，同舍房另一人犯劉學一因身體不適
    ，向舍房值班主管己○○報告，經轉往所內醫務室由醫生診治後，認係劉學一亂
    服其他人犯藥物所致，須留病舍觀察。事經該所中央台通報，舍房值班主管己○○認劉學一亂服他人藥物行為，違反規定須送違規，乃告之該舍房人犯幫忙劉學
    一打包轉送病舍。惟丁○○認主管己○○處置過嚴，心生不滿，為圖不讓主管將
    劉學一送往病舍，竟在該信二舍一房內提議搶牢門錀匙鬧事，同舍房辛○○、丙○○、戊○○等人在知情同意下，遂利用同日十七時許，主管己○○開啟該舍房
    牢門疏於注意之際，丁○○、辛○○、丙○○、戊○○四人一起從舍房內衝出，
    由丙○○從正面將己○○抱住，丁○○下手搶己○○手中錀匙，辛○○、戊○○
    二人則在己○○身體兩側，共同在該舍房門口挾持己○○，而意圖使公務員己○○執行一定職務，對之施加強暴；其間己○○極力抗拒，丁○○、辛○○、丙○○、戊○○四人仍基於縱造成己○○受傷亦不足惜之心態，並因而共同造成己○○右手第三、四指擦裂傷、右手第四指腫脹之傷害，直到將己○○推擠至信二舍
    一房對面水房後，丁○○始將己○○手中持有之錀匙行搶到手，隨手再將之丟給
    丙○○；隨即由丙○○持該錀匙打開舍房門，由戊○○打開舍房上部橫閂方式，
    共同將信二舍房舍全數開啟，糾集信二舍人犯在舍房內叫囂。嗣經對面房舍值勤
    之義二舍主管庚○○察覺有異，隨即吹哨示警並跑步前來並打鐵門外之電話欲尋
    求支援時，斯時站在舍房內之乙○○，伸手將電話按掉，隨後並本於毀損之犯意
    ，出手將該處電話線扯斷，致令電話不能撥打使用，以阻止庚○○對外求援。幸
    經台灣台北看守所戒護科科長與所內其他人員接獲通報迅趕至處理，隨於同日十
    七時十一分許將情況控制，始未肇事端。
二、案經台灣台北看守所函請及己○○、台灣台北看守所所長陳世志訴由臺灣板橋地
    方法院檢察署檢察官，暨該署檢察官自動檢舉偵查起訴。
    理  由
一、認定犯罪事實所憑之證據及理由：
  (1)佑民醫院所出具載明告訴人即台灣台北看守所信二舍值班主管己○○受有右手第
    三、四指擦裂傷、右手第四指腫脹之傷害之診斷證明書影本一紙。
  (2)檢察官在偵查中於九十一年十月十四日訊問被告戊○○及丙○○時，當庭履勘播
    放台灣台北看守所提出之信二舍監視系統錄影帶，當日即九十一年九月二十九日
    下午五時一分四十秒起被告戊○○開始自二房開啟舍房門閂，另被告丙○○則持
    該錀匙打開舍房門之監視錄影帶一捲。
  (3)台灣台北看守所提出之當日信二舍內電話線遭扯斷之照片一張。
  (4)證人即台灣台北看守所管理員己○○於偵審中證述遭被告丁○○、辛○○、丙○○、戊○○四人共同施暴挾持推擠搶走錀匙，其抗拒致受有右手第三、四指擦裂
    傷、右手第四指腫脹之傷害，隨即由被告丙○○持該錀匙打開舍房門，由戊○○
    打開舍房上部橫閂方式，共同將信二舍房舍全數開啟，糾集信二舍人犯在舍房內
    叫囂（九十一年偵字第二○六四二偵查卷宗第三十一至三十三頁、本院審一卷第
    九十三至九十四頁）之證詞。
  (5)證人即對面義二舍值班主管庚○○於偵審中具結證述其察覺有異，隨即吹哨示警
    並跑步前來打電話欲尋求支援時，遭斯時站在舍房裡之乙○○伸手按掉，隨後並
    並扯斷電話線，被告等人拉扯並將主管己○○推擠到浴室（同上偵查卷宗第三十
    一至三十三頁、審一卷第○五至一○六頁）之證詞。
  (6)證人即同房舍人犯甲○○於偵審中具結證稱被告丁○○、辛○○、丙○○、戊○○四人拉扯主管己○○（九十一年他字第三三七四號偵查卷宗第九十頁、審一卷
    第一四○頁），及被告乙○○扯斷電話線（同上偵查卷宗第九十頁反面、審一卷
    第一四○頁）之證詞。
  (7)偵查中檢察官當庭履勘播放監視錄影帶時，被告戊○○坦白承認有開啟舍房門閂
    ，是被告丙○○拿錀匙開門（九十一年他字第三三七四號偵查卷宗第一○四頁反
    面），並供承被告丁○○、丙○○將主管架住要搶鑰匙，一直推到水房才搶到要
    匙（同上偵查卷宗第一○五頁反面）；被告丙○○亦坦白承認有與被告丁○○、
    戊○○合力拉扯主管搶得鑰匙後交其開門（同上偵查卷宗第一○七頁至一○八頁
    、審一卷第一○七頁反面）之自白。
  (8)被告丁○○於偵查中檢察官訊問時供承因氣憤主管送違規之管教方式才搶鑰匙，
    打開房門的過程中有說「是朋友的都出來」之供詞（同上偵查卷宗第一一○頁至
    一一一頁。）
  (9)被告辛○○於偵查中檢察官訊問時供承因被告丁○○、丙○○搶抓著主管的手在
    搶鑰匙之供詞（同上偵查卷宗第一一三頁反面。）
二、對於被告辯解之判斷：
  (1)被告丁○○、辛○○、丙○○、戊○○於本院審理中，均否認有拉扯主管，辯稱
    只是在旁觀看，並非存心鬧事云云；被告乙○○於本院審理中亦否認有扯斷電話
    線，辯稱是丁○○扯斷的，當時我伸手出柵欄外，招手叫義二舍主管過來，在義
    二舍主管過來拿起電話時，丁○○衝過來把電話線扯斷的云云。
  (2)經查被告丁○○因氣憤主管送違規之管教方式，夥同被告辛○○、丙○○、戊○○人共同拉扯主管己○○搶鑰匙，推擠至水房才搶得手，隨即由丙○○持該錀匙
    打開舍房門，由戊○○打開舍房上部橫閂方式，共同將信二舍房舍全數開啟等情
    ，業如前述，被告丁○○、辛○○、丙○○、戊○○四人前開所辯，與前開事證
    不符，均係推諉卸責之詞，不足採信。
  (3)查被告乙○○出手扯斷電話線以阻止庚○○對外求援一節，亦經證人庚○○、甲○○於偵審中分別具結作證明確，被告甲○○空言否認，亦屬事後卸責之詞，不
    足採信。
三、論罪科刑：
    核被告丁○○、辛○○、丙○○、戊○○所為，均係犯刑法第二百七十七條第一
    項之傷害罪及第一百三十五條第二項之妨害公務罪。被告丁○○、辛○○、丙○○、戊○○四人間，有犯意之聯絡及行為之分擔，均為共同正犯。被告四人基於
    於縱造成己○○受傷亦不足惜之心態共同拉扯推擠主管己○○搶鑰匙致成傷，其
    等施強暴於依法執行職務之公務員之拉扯推擠行為，即為本於不確定故意之傷害
    行為，應評價為法律上一行為同時觸犯二罪名，所犯傷害及妨害公務罪，為想像
    競合犯，應從一較重之傷害罪處斷，公訴人認妨害公務與傷害罪間，犯意各別，
    構成要件互異，應分論併罰，尚有誤會。至於檢察官認被告丁○○、辛○○、丙○○、戊○○四人所為，均係犯刑法第一百三十六條第一項後段之聚眾強暴妨害
    公務罪嫌，然按刑法上所謂之聚眾，須以多數人有隨時可以增加之狀況者而言（
    最高法院二十八年上字第六二一號判例意旨參照），本件固定人數之受刑人妨害
    公務，房舍內受刑人之人數亦屬固定，應僅構成同法第一百三十五條第二項之罪
    ，起訴法條，尚有未洽，應予變更。至被告乙○○損壞該舍房電話線部分，核係
    犯刑法第三百五十四條之毀損罪。至公訴人另認被告乙○○犯有同法第一百三十
    六條第一項前段之在場助勢之聚眾妨害公務罪嫌，惟本件係固定人數之受刑人妨
    害公務，與刑法第一百三十六條聚眾妨害公務罪需具備「聚眾」之犯罪構成要件
    有間，業如前述，被告乙○○自無「在場助勢」之可言，惟公訴人認被告乙○○
    所犯刑法第一百三十六條第一項前段之罪嫌，與前開起訴判罪之毀損罪間有方法
    結果之牽連關係，故此部分本院不另為無罪之諭知，附此敘明。本院審酌被告五
    人均素行不良，前科累累，於在監服刑期間仍不知悔改接受教化復犯本案，被告
    丁○○首倡謀議，惡性較重，被告張秀名、辛○○、丙○○、戊○○四人下手拉
    扯推擠及造成主管所受傷勢之程度，被告告乙○○出手扯斷電話線以阻止庚○○
    對外求援之情節，暨被告五人之犯罪動機、目的、手段，犯罪時所受之刺激及其
    等犯罪後態度等一切情狀，分別量處如主文所示之刑，並就被告辛○○、丙○○
    、戊○○所處有期徒刑，及被告乙○○所處拘役，均諭知易科罰金之折算標準，
    以示懲戒。
三、適用之法律：
  (1)刑事訴訟法第二百九十九條第一項前段、第三百條。
  (2)刑法第二十八條、第二百七十七條第一項、第一百三十五條第二項、第三百五十
    四條、第五十五條、第四十一條第一項前段，罰金罰鍰提高標準條例第一條前段
    、第二條。
本案經檢察官蘇揚旭到庭執行職務
中      華      民      國    九十二    年      九      月     十八     日
                                  臺灣板橋地方法院刑事第一庭
                                          法  官  梁宏哲
右正本證明與原本無異。
如不服本判決，應於判決送達後十日內，向本院提出上訴狀。
                                          書記官  張文惠
中      華      民      國    九十二    年      九      月     十八     日
附錄本案論罪科刑法條全文
刑法第一百三十五條（妨害公務罪）：
對於公務員依法執行職務時，施強暴脅迫者，處三年以下有期徒刑、拘役或三百元以
下罰金。
意圖使公務員執行一定之職務或妨害其依法執行一定之職務或使公務員辭職，而施強
暴脅迫者，亦同。
犯前二項之罪，因而致公務員於死者，處無期徒刑或七年以上有期徒刑。致重傷者，
處三年以上十年以下有期徒刑。
刑法第二百七十七條（普通傷害罪）
傷害人之身體或健康者，處三年以下有期徒刑、拘役或一千元以下罰金。
犯前項之罪因而致人於死者，處無期徒刑或七年以上有期徒刑；致重傷者，處三年以
上十年以下有期徒刑。
刑法第三百五十四條
毀棄、損壞前二條以外之他人之物或致令不堪用，足以生損害於公眾或他人者，處二
年以下有期徒刑、拘役或五百元以下罰金。


司法院資訊處製作；財團法人民間司法改革基金會備份。
